臺灣臺北地方法院民事判決
110年度建字第139號
原      告  生活製所開發實踐有限公司

法定代理人  張至偉  
訴訟代理人  許英傑律師
            彭之麟律師
            陳亭熹律師
被      告  江文山  
訴訟代理人  杜孟真律師                                  
被      告  川三設計有限公司

法定代理人  林曉義  
訴訟代理人  蘇亦洵律師
上列當事人間請求給付工程款等事件，本院於民國111年4月25日
言詞辯論終結，判決如下：
    主  文
被告川三設計有限公司應給付原告新臺幣4萬1,900元，及自民國
110年11月4日起至清償日止，按週年利率5％計算之利息。
原告其餘之訴駁回。
訴訟費用由被告川三設計有限公司負擔3％，餘由原告負擔。
本判決主文第一項得假執行；但被告川三設計有限公司如以新臺
幣4萬1,900元為原告預供擔保後，得免為假執行。
原告其餘假執行之聲請駁回。
    事實及理由
壹、程序方面
一、查原告與被告江文山（以下稱江文山）於所簽訂之「桐里景觀休閒宅預選買賣契約書」（下稱系爭預選契約）第14條約定，如因履行契約有爭議而涉訟時，以本院為管轄法院（見本院卷㈠第33頁），依民事訴訟法第24條規定，本院就本件訴訟有管轄權。
二、按訴狀送達後，原告不得將原訴變更或追加，但基礎事實同
    一者、擴張或減縮應受判決事項之聲明者，不在此限，民事
    訴訟法第255條第1項但書第2款、第3款定有明文。查原告原
    以江文山向其購買下述之系爭房屋，於系爭房屋裝修期間，
    另指示其追加數項裝修項目，其已依江文山指示進行施作，
    江文山應給付追加裝修工程款（下同）138萬3,973元為由，
    依民法第490條第1項、第491條第1項及第505條第1項規定，
    或依民法第179條規定，起訴求法院判決江文山給付工程款1
    38萬3,973元及自民國110年2月25日起至清償日止，按年利
    率5％計算之利息（下稱138萬3,973元本息，見本院卷㈠第11
    頁、第15至19頁）。嗣於110年6月8日以民事訴之追加暨準
    備書狀追加被告川三設計有限公司（下稱川三公司，與江文
    山合稱被告），以相同之請求權基礎，備位聲明請求川三公
    司給付69萬3,864元及自該書狀繕本送達之翌日起至清償日
    止，按年利率5％計算之利息（見本院卷㈠第165至175頁），
    後再將備位聲明請求金額擴張為69萬4,850元，及將利息減
    縮自民事準備㈡狀繕本送達川三公司之翌日起至清償日止，
    按年利率5％計算（見本院卷㈠第315、319頁，下稱69萬4,850
    元本息），核原告追加被告及備位聲明，亦係本於系爭房屋
    之裝修工程所生之紛爭，與起訴之基礎事實同一，故認原告
    追加之訴及擴張備位聲明請求金額、減縮利息請求合於前述
    民事訴訟法之規定，應予准許。
三、又按解散之公司除因合併、分割或破產而解散外，應行清算
    ；解散之公司，於清算範圍內，視為尚未解散；公司經中央
    主管機關撤銷或廢止登記者，準用前3條之規定，公司法第2
    4條、第25條、第26條之1分別定有明文。又有限公司之清算
    ，準用無限公司之規定，以全體股東為清算人，但本法或章
    程另有規定或經股東決議，另選清算人者，不在此限。公司
    法第113條、第79條亦有明文。經查，川三公司已經股東會
    決議解散，並選任林曉義為清算人，並於110年4月19日經經
    濟部中部辦公室以經授中字第11033228740號函解散登記，
    有該公司股東同意書、公司變更登記表在卷可稽（見本院卷
    ㈠第259至262頁），故應以林曉義為川三公司之法定代理人
    。
貳、實體方面
一、原告主張：
　㈠先位之訴：伊與江文山於108年9月1日簽訂系爭預選契約，後
    於108年10月26日簽訂「桐里不動產買賣契約書」（下稱系
    爭買賣契約），江文山向伊購買坐落苗栗縣○○市○○段000○00
    0地號土地之「桐里」預售建案中之A501戶房屋（下稱系爭
    房屋），約定買賣總價金1,980萬元，此金額包含基本室内
    裝修費用160萬2,909元。江文山於系爭房屋室内裝修期間，
    另行指示伊追加若干裝修工程項目，伊均依江文山指示進行
    施作，致裝修工程總費用由160萬2,909元追加至298萬6,882
    元，共計增加工程款138萬3,973元。伊已依江文山指示施作
    完成所有裝修工程項目（如原證3，本院卷㈠第71、73頁），
    並經江文山驗收完畢，江文山亦早已實際居住於系爭房屋内
    ，然遲未給付前述追加工程款，伊乃以110年2月18日台北長
    春路郵局第218號存證信函向江文山為催告，請其於函到5日
    内給付前述追加工程款，該存證信函於110年2月19日送達江
    文山，然其仍拒不給付，爰先依民法第490條第1項、第491
    條第1項及第505條第1項等承攬契約關係之規定，請求江文
    山給付追加工程款138萬3,973元本息；如認伊與江文山間無
    承攬契約關係，因原證3裝修工程項目中有部分係由伊執行
    及支付廠商費用（詳如更新後原證8，見本院卷㈠第357頁）
    ，江文山乃無法律上之原因而受有利益，致伊受有損害，備
    位依民法第179條規定，請求江文山返還不當得利69萬4,850
    元本息。並為先位聲明：⒈江文山應給付原告138萬3,973元
    本息；⒉願供擔保，請准宣告假執行。
　㈡備位之訴：倘認系爭房屋之裝修承攬契約存在於江文山與川
    三公司間，則伊於系爭房屋裝修工程施作期間，依被告之指
    示而施作之「磁磚材料」、「砌磚工程」、「防水工程」、
    「鋼構工程」、「鋼構大門」、「地板打除」等工項（下稱
    系爭追加工項），此部分工程自應認為伊與川三公司成立承
    攬契約，又此部分工程均經完工驗收，爰依民法第490條第1
    項、第491條第1項及第505條第1項等規定，請求川三公司給
    付承攬報酬69萬4,850元本息。又姑不論伊與川三公司是否
    成立承攬契約，伊已就系爭追加工項支出款項69萬4,850元
    ，川三公司顯無法律上原因而受有利益，致伊受有損害，伊
    亦得依民法第179條之規定，請求川三公司給付不當得利69
    萬4,850元本息，故請求擇一為有利於伊之判決。並為備位
    聲明：⒈川三公司應給付原告69萬4,850元本息；⒉願供擔保
    ，請准宣告假執行。
二、被告答辯：
　㈠江文山略以：
　⒈伊於108年10月26日與川三公司簽訂室內裝修承攬契約書（下
    稱系爭裝修契約），由川三公司承攬系爭房屋之室內裝修工
    程，工程範圍及項目詳附圖說，且第4條約定「本裝修工程
    為生活製所開發實踐有限公司無償特惠，若甲方改變或不裝
    潢時，即視為無條件放棄，甲方不得主張退還相關費用或抵
    付房屋價款」，伊與原告間並無承攬契約關係，原告依承攬
    契約關係，請求伊給付追加工程款138萬3,973元本息，並無
    理由。
  ⒉原告於系爭房屋銷售廣告及模型標榜「空中露台及星空泡湯
    屋」為其重要特色，故6樓浴室原本即為玻璃湯屋，原告將
    鋼架屋頂變更為玻璃屋頂(施工內容包括鋼構、混凝土及玻
    璃)，乃原告依系爭買賣契約應提供之給付義務，並非追加
    工程。又系爭買賣契約附錄圖說已將6樓書房標示為室內使
    用面積，系爭裝修契約附錄圖說亦標示為室內空間，結構以
    線、點的方式呈現窗、柱、牆，是6樓書房之增建亦為原告
    依系爭買賣契約應提供之給付義務，並非伊事後要求追加之
    工程。再伊就系爭房屋之室內裝修工程均與川三公司之林曉
    義討論，並未向原告要求追加工程，縱川三公司另將部分工
    程交由原告之包商施作，亦屬原告與川三公司間內部關係，
    與伊無關，伊並無不當得利。況伊已與川三公司和解，結清
    所有室內裝修工程款，原告依不當得利，請求伊給付追加工
    程款，亦無理由。另原告於室內裝修工程施工前，從未提出
    任何報價單給伊簽認，且契約文件並沒有裝修細項及金額，
    原告應提供之契約義務即應依契約文字、廣告及圖說所包含
    之範圍全部，所有施作費用均應由原告負擔，原告不得事後
    再請求其給付費用。
　⒊如認原告得請求伊給付追加工程款，伊亦得以下列金額為抵
    銷：⑴原告依約應於每1露台提供1棵樹，原告於其他樓層均
    有提供高度3米以上櫻花樹(含盆器），然其並未提供伊3個
    露台的樹木，自應賠償未依約提供樹木費用9萬元。⑵原告未
    善盡其建案管理維護義務，致使伊所有之地暖設備遭到淹水
    破壞，原告應賠償伊修復地暖設備費用13萬6,000元。⑶原告
    於109年11月2日始將系爭房屋部分鑰匙交給伊，讓伊得以進
    入屋內使用，依系爭買賣契約第10條第1項約定，原告交屋
    遲延應給付遲延違約金106萬5,240元。⑷原告應賠償伊所有
    之車位遭他人不法占用之損害5萬9,400元。經伊為抵銷抗辯
    後，原告對伊已無得請求之款項。
  ⒋並聲明：⑴原告之訴及其假執行之聲請均駁回。⑵如受不利益
    判決，願供擔保，請准予宣告免為假執行。
　㈡川三公司略以：川三公司並無指示原告施作「磁磚材料」、
    「砌磚工程」、「防水工程」、「鋼構工程」、「鋼構大門
    」、「地板打除」等工項（即系爭追加工項），川三公司與
    原告間並無承攬契約關係，原告依承攬契約關係，請求川三
    公司給付承攬報酬69萬4,850元本息，並無理由。又原證6明
    細表中，關於第1點磁磚材料、第2點砌磚工程防水工程部分
    ，均是由川三公司施作，並非原告所施作，且是由川三公司
    與訴外人優雅建材有限公司、固嘉美工程行聯絡，此部分之
    法律關係乃存在於川三公司與訴外人間，原告主張此部分工
    程款顯無理由；第3點鋼構工程、第4點鋼構大門與地板打除
    部分，則均屬原告自身工程，均由原告發包予相關廠商施作
    ，川三公司並未參與，又其中訴外人牧田營造有限公司本身
    就是建案之營造廠商，川三公司亦未向江文山收取此部分工
    程款，伊並未因此受有利益，原告依不當得利法律關係，請
    求川三公司給付69萬4,850元本息，亦無理由等語。並聲明
    ：⒈原告之訴及其假執行之聲請均駁回。⒉如受不利益判決，
    願供擔保，請准予宣告免為假執行。
三、經查：
  ㈠原告與江文山於108年9月1日簽訂原證1系爭預選契約（見本
    院卷㈠第25至37頁），並於同年10月26日簽訂原證2-1系爭買
    賣契約（見本院卷㈡第199至241頁），江文山以買賣總價金1
    ,980萬元向原告購買系爭房屋。
  ㈡江文山與川三公司於108年10月26日簽訂「室内裝修承攬契約
    書」（即系爭裝修契約，見本院卷㈠第441至479頁），其中
    第2條約定：「工程範圍及項目詳附圖說。」、第4條約定：
    「甲方（即江文山）已充分認知，本裝修工程為生活製所開
    發實踐有限公司無償特惠，若甲方改變或不裝潢時，即視為
    無條件放棄，甲方不得主張退還相關費用或抵付房屋價款，
    甲方絕無異議。」。
　㈢依系爭買賣契約內所附之建物登記第一類謄本（所有權個人
    全部）（見本院卷㈡第235頁）所載，系爭房屋於108年10月1
    6日辦理所有權第一次登記，建物完成日期「108年9月9日」
    。
四、本院得心證之理由：
　　原告主張江文山於系爭房屋室内裝修期間，另指示追加原證
    3所列工程項目，致裝修工程總費用由原贈送之160萬2,909
    元追加至298萬6,882元，共增加工程款138萬3,973元，江文
    山迄未給付，爰先依民法第490條第1項、第491條第1項及第
    505條第1項等規定，請求江文山給付追加工程款138萬3,973
    元本息；如認伊與江文山間無承攬契約關係，備位依民法第
    179條規定請求江文山返還不當得利69萬4,850元本息。倘認
    系爭房屋之裝修承攬契約存在於江文山與川三公司間，則備
    位依民法第490條第1項、第491條第1項及第505條第1項等規
    定，或依民法第179條之規定，請求擇一判命川三公司給付6
    9萬4,850元本息。被告則均否認與原告有承攬契約關係，亦
    否認原告之請求，並分別以前述情詞為答辯。茲就兩造之爭
    點及本院之判斷論述如下：
　㈠先位之訴部分：
　⒈原告先依承攬契約關係，請求江文山給付追加工程款138萬3,
    973元本息，有無理由？
　　按當事人主張有利於己之事實者，就其事實有舉證之責任，
    民事訴訟法第277條前段定有明文。原告主張江文山與其就
    系爭房屋之裝修工程有承攬契約一節，既為江文山所否認，
    原告自應就其二人間已成立承攬契約之事實負舉證責任。而
    查：
　　⑴依前述㈠、㈡內容可知，江文山於108年10月26日除與原告簽訂系爭買賣契約，同日亦與川三公司簽訂系爭裝修契約，足認江文山所辯其將系爭房屋之室內裝修工程交由川三公司施作，為屬有據。又由系爭裝修契約第4條約定內容可知，川三公司依約應施作之工程範圍及項目詳如契約所附圖說，且該些裝修工程項目均為原告無償特惠，江文山毋庸再付費，如江文山改變或不裝潢時，即視為無條件放棄，不得主張退還相關費用或抵付房屋價款。原告既非系爭裝修契約之當事人，自無從與江文山成立承攬契約關係。
　　⑵原告雖以原證3裝修工程項目及工程總價明細表（下稱系爭
      明細表），主張系爭房屋裝修工程總費用298萬6,882元，
      較系爭買賣契約免費贈送之裝修費用160萬2,909元，共增
      加工程款138萬3,973元，是江文山要求其追加施作，其與
      江文山間就追加工程部分有承攬契約關係云云。惟此為江
      文山所否認，且原證3係由「季李空間設計」於「109年11
      月10日」製作，其上記載業主名稱「生活製所  桐里」（
      見本院卷㈠第71至72頁），並未經江文山簽名確認，縱江
      文山已自承原證3所列工程項目均有施作（見本院卷㈠第35
      0頁），亦難據此認定係由江文山要求原告施作追加工程
      ；況證人姜俊安（為代原告銷售系爭房屋予江文山之銷售
      代理人）已到庭證稱「簽約後的裝修細項討論是江先生（
      江文山）與（川三公司）林曉義進行，我並沒有參與」（
      見本院卷㈠第532頁），原告復未舉證證明江文山曾向其要
      求追加工程項目，自無從認定江文山曾向原告提出追加工
      程項目之要求，從而，原告主張其與江文山就追加工程部
      分有承攬契約，為屬無據，其依承攬契約關係，請求江文
      山給付追加工程款138萬3,973元本息，為無理由。
  ⒉原告依民法第179條規定，請求江文山返還不當得利69萬4,85
    0元本息，有無理由？
　　承前所述，江文山係將系爭房屋之室內裝修工程交由川三公
    司承攬施作，系爭裝修契約所附圖說所列之工程範圍及項目
    均屬原告無償提供，江文山毋庸再行支付費用，是江文山有
    無追加工程，除應以原證3所列項目與系爭裝修契約所附圖
    說比對外，亦應以系爭買賣契約（包括原告銷售廣告及相關
    圖說）約定之內容比對之。經查：
　　⑴原告係以系爭明細表中有部分由其執行及支付廠商費用（
      詳如更新後原證8），主張江文山受領該些工作物無法律
      上原因而受有利益，致其受有損害，請求江文山返還不當
      得利69萬4,850元本息；雖江文山否認更新後原證8及後附
      文件之真正。惟更新後原證8（見本院卷㈠第357頁）所列
      施工類別、施工位置及項目均為系爭明細表之內容，足認
      更新後原證8所列工程項目應均有施作無誤。
　　⑵茲就更新後原證8所列工程項目是否為江文山所追加，判斷
      如下：
　　①項次1至項次3「磁磚工程」、項次4、5「砌磚工程」部分
      ：江文山雖辯稱此均為標準配備，惟如前所述，系爭房屋
      於買賣時已建築完成，浴廁磁磚及6樓湯屋之浴缸應均已
      施作完成，而浴廁磁磚尺寸及材質變更、浴缸加大均不在
      系爭裝修契約所附圖說之工程範圍及項目，且系爭買賣契
      約亦無原告無償提供此部分磁磚更新及浴缸加大，故認此
      部分應屬江文山追加之工程項目。
　　②項次6、9「空中花園－砌磚、防水、地板打除」部分：依系
      爭裝修契約平面圖（見本院卷㈠第447頁）所示，5樓戶外
      陽台為磁磚地板，惟事後已變更為空中花園，而此部分並
      不在系爭裝修契約所附圖說之工程範圍及項目，系爭買賣
      契約亦查無原告無償提供此部分變更，故認此部分應屬江
      文山追加之工程項目。
　　③項次7「鋼構－鋼構混凝土結構工程」部分：原告指稱此部
      分為6樓湯屋之金屬頂板修改部分為玻璃屋頂，及增建（
      玻璃）書房之費用。而查，原告於廣告及模型均標榜「星
      空泡湯屋」，此乃系爭房屋之重要特色，原告自有提供「
      星空泡湯屋」之義務，則6樓湯屋之金屬頂板修改部分為
      玻璃屋頂應屬原告之契約給付義務，難認此部分係江文山
      事後所追加。又查系爭買賣契約附錄圖說已將6樓書房標
      示為室內使用空間（見本院卷㈡第225頁、卷㈠第487頁），
      系爭裝修契約附錄圖說亦標示為室內空間，結構以線、點
      的方式呈現窗、柱、牆（見本院卷㈠第447頁）；再查系爭
      買賣契約第16條後方增加之第3點記載「本戶另含全室Mit
      subishi冷氣空調設備，視為賣方無償優惠（六部室内吊
      隱機，6F增建部份功率10kw)」，（見本院卷㈡第213頁）
      ，系爭裝修契約所附冷氣配置圖（見本院卷㈠第451頁）亦
      將6部冷氣中之1部配置於「6樓書房」，足見6樓書房於系
      爭買賣契約簽訂時即已約定由原告提供；況由證人林曉義
      到庭所證述：「(問：請鈞院提示今日庭呈被證18即A501
      平面圖，六樓書房的位置，有標示A、B、C 的幾個位置，
      請證人說明這些圖示在裝修規範上代表什麼意思？)我負
      責室內設計裝修，對外的窗門都不是我的承攬、設計範圍
      ，基本的建築外框線及結構都不是由我負責。(問：你瞭
      解這個圖示的意義？)A應該是窗，基本上會有細部圖解，
      以窗表或門表去標示。B是牆。C是柱。(問：所以被證18
      平面圖是你提供給原告公司？)原告公司請我做彩色繪製
      ，再傳給他做使用。原告公司把基本的圖傳給我之後，希
      望我套上彩色及家具，再回傳給原告公司。」（見本院卷
      ㈡第5頁），更足以證明江文山所稱6樓書屋是原告依契約
      所應提供一節屬實。至原告雖稱其有同意為江文山增建書
      房，但未答應是無償提供，惟遍觀系爭買賣契約全文，並
      無江文山應給付增建書房費用之約定，自無從認定江文山
      依約須另支付增建書房之工程費。從而，堪認此項次並非
      江文山所追加之工程項目。
　　④項次8「鋼構-大門外推地板工程」部分：原告主張此部分
      費用係江文山希望將走廊變為自家玄關而要求變更大門位
      置所生，而此部分確實不在系爭裝修契約所附圖說之工程
      範圍及項目，系爭買賣契約亦查無原告無償提供此部分變
      更，故認此部分應屬江文山追加之工程項目。
　　⑶綜上，更新後原證8除項次7「鋼構－鋼構混凝土結構工程」
      部分非屬江文山追加之工程項目外，其餘均屬江文山追加
      之工程項目無誤。雖證人林曉義到庭結證稱「（提示原證
      3，問：這些工項中，哪些是由生活製所自行執行？）磁
      磚工程的鋰基地坪、磁磚材料費部分，基本標配部分（60
      *60）是原告負責，還有進口磁磚材料是由原告執行。自
      選材料費的部分由江文山自己負責（PS客戶自選材料費、
      追加材料費），這部分是江文山跟我去挑的。浴廁的泥
      作工程是標配的，由原告負責，浴廁並沒有增加（後稱：
      浴缸變大是追加，泥作也有增加）。六樓鋼構混凝土結
      構工程是由原告公司執行。大門外推地板工程。空中花
      園地板打除，細項中的砌磚、防水由原告公司施作」等語
      （見本院卷㈡第12頁），惟如前所述，江文山係將系爭房
      屋之裝修工程交由川三公司承攬，後續細項亦均由江文山
      與川三公司林曉義接洽，足認江文山受領前述追加工程之
      工作物，乃係基於其與川三公司間之承攬契約，自屬有法
      律上之原因；至川三公司於履約過程中，將部分工程項目
      交由原告之廠商施作，並由原告支付款項，均與江文山無
      涉，無從認定江文山係自原告受領追加工程之工作物，故
      認原告依民法第179條規定，請求江文山返還不當得利69
      萬4,850元本息，為無理由。
  ⒊據上，原告先依民法第490條第1項、第491條第1項及第505條
    第1項等承攬契約之法律關係，請求江文山給付追加工程款1
    38萬3,973元本息，及備位依民法第179條規定請求江文山返
    還不當得利69萬4,850元本息，均為無理由。
  ㈡備位之訴部分：
　⒈原告主張系爭追加工項均由其執行、支付廠商款項，依民法
    第490條第1項、第491條第1項及第505條第1項等規定川三公
    司給付69萬4,850元等語，川三公司則否認雙方間有承攬契
    約，原告自應舉證證明其與川三公司間有承攬契約存在。然
    原告迄未舉證證明川三公司係由何人於何時與其就系爭追加
    工項達成承攬契約之合意，自無從認定原告與川三公司間有
    承攬契約，原告依承攬契約之法律關係請求川三公司給付69
    萬4,850元本息，自無理由。
　⒉川三公司辯稱原證6明細表中，關於第1點磁磚材料、第2點砌
    磚工程防水工程部分，均是由川三公司施作，並非原告所施
    作，而原告就此部分工程項目並未舉證證明係由其施作。又
    川三公司雖辯稱訴外人優雅建材有限公司、固嘉美工程行均
    由其聯絡（比對原證6與更新後原證8，此部分應為更新後原
    證8項次1至6），此部分之法律關係存在於川三公司與訴外
    人間，然原告既為系爭房屋之建商，施工廠商向其請款，其
    為簡化流程而先支付該部分之工程款，尚屬工程實務可見之
    情形，而原告既已提出其支付款項與優雅建材有限公司、固
    嘉美工程行之匯款單及統一發票為證（見本院卷㈠第181、18
    3頁），川三公司亦未否認匯款單及統一發票為真正，應認
    川三公司因此受有利益，而川三公司與原告既無承攬契約關
    係，川三公司就此部分自屬無法律上之原因而受有利益，故
    認原告請求川三公司給付此部分款項，除應扣除更新後原證
    8項次1磁磚施工費、項次5及6之防水費用外，其餘各項應屬
    有據。
　⒊又更新後原證8項次7鋼構部分，乃屬原告依系爭買賣契約所
    應履行之給付義務，且川三公司並未向江文山收取費用，川
    三公司自未因此受有利益，原告依民法第179條規定請求川
    三公司給付此部分款項，自屬無據。
　⒋至更新後原證8項次8、9部分，原告雖提出牧田營造有限公司
    開立之統一發票為證（見本院卷㈠第189頁），惟其上金額高
    達426萬630元，與原告主張之金額相差懸殊，且原告亦自承
    因其「發包給牧田公司大量承攬工程，牧田公司最終請款時
    ，同意此二工項不另外向原告請款」（見本院卷㈡第191頁）
    ，川三公司復稱其未向江文山收取此部分款，原告主張川三
    公司就此部分受有不當得利，即難認為有據。
　⒌綜上，原告得依不當得利法律關係，請求川三公司給付原證8
    項次2、3磁磚材料費各1萬6,100元、4,900元、項次4浴廁砌
    磚1萬2,500元、項次6砌磚8,400元，合計4萬1,900元。又按
    給付無確定期限者，債務人於債權人得請求給付時，經其催
    告而未為給付，自受催告時起，負遲延責任。其經債權人起
    訴而送達訴狀，或依督促程序送達支付命令，或為其他相類
    之行為者，與催告有同一之效力。又遲延之債務以支付金錢
    為標的者，債權人得請求依法定利率計算之遲延利息，民法
    第229條、第233條第1項分別定有明文。原告依不當得利之
    法律關係，請求川三公司給付4萬1,900元，並無確定給付期
    限，原告請求自民事準備㈡狀繕本送達川三公司之翌日（即1
    10年11月4日，送達回執見本院卷㈡第247頁）起算之法定遲
    延利息，為屬有據。
五、綜上所述，原告先位之訴，先依承攬契約之法律關係，請求
    江文山給付追加工程款138萬3,973元本息，備位依民法第17
    9條規定請求江文山返還不當得利69萬4,850元本息，均為無
    理由，不應准許。而原告備位之訴，僅以依不當得利法律關
    係，請求川三公司給付4萬1,900元及自110年11月4日起至清
    償日止，按週年利率5%計算之利息，為有理由，應予准許，
    逾此範圍之請求，為屬無據，應予駁回。又本判決所命川三
    公司給付之金額未逾50萬元，依民事訴訟法第389條第1項第
    5款規定，應依職權宣告假執行；川三公司就原告勝訴部分
    陳明願供擔保，聲請宣告免為假執行，合於法律規定，爰酌
    定相當之擔保金額宣告之。至原告就敗訴部分所為假執行之
    聲請，因訴之駁回而失所依據，應予駁回。
六、本件事證已臻明確，兩造其餘主張、陳述及所提之證據暨攻
    擊防禦方法，經核與判決結果無影響，毋庸再予審酌，附此
    敘明。
八、據上結論，本件原告先位之訴為無理由，備位之訴為一部有
    理由、一部無理由，依民事訴訟法第79條、第389條第1項第
    5款、第392條第2項，判決如主文。
中　　華　　民　　國　　111 　年　　5 　　月　　26　　日
                      工程法庭  法  官  林春鈴

以上正本係照原本作成。
如不服本判決，應於判決送達後20日內向本庭提出上訴狀（須按
他造當事人之人數附繕本）。如委任律師提起上訴者，應一併繳
納上訴審裁判費，否則本院得不命補正逕行駁回上訴。
中　　華　　民　　國　　111 　年　　5 　　月　　26　　日
                               書記官  鍾尚勲